臺灣新北地方法院民事裁定
110年度消債職聲免字第214號
聲  請  人  
即  債務人  朱進隆


代  理  人  楊瀚瑋律師
相  對  人
即  債權人  聯邦商業銀行股份有限公司

法定代理人  林鴻聯
代  理  人  吳昶毅
相  對  人  
即  債權人  台新國際商業銀行股份有限公司

法定代理人  尚瑞強
相  對  人
即  債權人  中國信託商業銀行股份有限公司


法定代理人  利明献


相  對  人  
即  債權人  磊豐國際資產管理股份有限公司

法定代理人  張司政


相  對  人  
即  債權人  萬榮行銷股份有限公司

法定代理人  許勝發


相  對  人  
即  債權人  良京實業股份有限公司

法定代理人  平川秀一郎



上列聲請人與相對人間依消費者債務清理條例聲請免責事件，本
院裁定如下：
    主  文
債務人朱進隆應予免責。
    理  由
一、按法院為終止或終結清算程序之裁定確定後，除別有規定外
    ，應以裁定免除債務人之債務，消費者債務清理條例（下稱
    消債條例）第132 條定有明文。參其立法目的，乃在使經濟
    上陷於困境之消費者，於藉債務清理程序調整與債權人之權
    利義務關係後，得謀求其經濟生活之重建，並促進整體社會
    經濟健全發展之步調，從而基於前開最終保障債務人生存權
    之精神，於終止或終結清算程序之裁定確定後，除例外合乎
    消債條例第133 條、134 條等應不予免責之情節外，即應以
    裁定免除其債務。
二、本院前於民國110 年11月23日以新北院賢民毅110 年度消債
    職聲免字第214 號函，通知相對人即全體債權人就本院應否
    裁定免責乙節表示意見，並通知相對人於111 年2 月10日到
    庭陳述，惟相對人均未到庭陳述意見，僅以書狀陳述如下：
　㈠良京實業公司表示：　
　　依本院110 年度消債清字第215 號裁定理由，已認定債務人
    於聲請清算前2 年間，收入減支出之餘額為20,400元（計算
    式：850 元×24個月），而全體債權人於清算程序中，均未
    受分配，故債務人有本條例第133 條之不免責事由甚明；再
    以，債權人請求依職權向中華民國人壽保險商業同業公會函
    查債務人除已陳報之保單外，有無其他以自己為要保人或嗣
    後變更要保人、質借未償還未償還之商業保險保單而未陳報
    ？如有，則其隱匿財產之行為，即屬本條例第134 條第2 、
    8 款不免責事由亦明，茲請求裁定債務人不免責等語。
　㈡台新國際商業銀行表示：　
　　不同意債務人免責，請調查債務人是否有消債條例第133 條
    、第134 條各款不免責事由，諸如查詢債務人入出境資料以
    確認其是否奢侈浪費或隱匿財產之行為，以昭司法公信等語
    。 
　㈢聯邦商業銀行表示：　
　　不同意債務人免責，請依職權調查債務人是否有消債條例第
    134 條第2 款、第7 款、第8 款等不免責之事由等語。
　㈣中國信託商業銀行表示：
　　請查察債務人有無構成消債條例第133 條不應免責之情事，
    另調查是否有消債條例第134 條各款不免責之事由。本法第
    1 條之規定，係為保障債權人公平受償，謀求消費者經濟活
    活之更生及社會經濟之健全發展，非為債務人避免清償債務
    之義務而設立。按債務人目前年約56歲，應具還款能力之情
    況，當竭力清償債務，以防條例被濫用，阻礙社會經濟健全
    及影響債權人公平受償機會。請裁定不予免責，俾維護各債
    權人權益等語。
三、經查：
　㈠債務人前依消債條例具狀向本院聲請清算，經本院以110 年
    度消債清字第215 號裁定自110 年10月28日上午10時起開始
    清算程序，並同時終止清算程序在案，業據職權調取上開卷
    宗核閱屬實，依法本院自應斟酌債務人有無消債條例第133 
    條、第134 條所定不免責事由，合先敘明。
　㈡債務人有無消債條例第133 條所定應不予免責之事由：
　⒈按法院裁定開始清算程序後，債務人有薪資、執行業務所得
    或其他固定收入，扣除自己及依法應受其扶養者所必要生活
    費用之數額後仍有餘額，而普通債權人之分配總額低於債務
    人聲請清算前2 年間，可處分所得扣除自己及依法應受其扶
    養者所必要生活費用之數額者，法院應為不免責之裁定。但
    債務人證明經普通債權人全體同意者，不在此限。消債條例
    第133 條定有明文。是以，於債務清算程序終結之後，若債
    務人有固定收入，而以該收入扣除債務人本身及依法應受其
    扶養者之生活必要費用後仍有餘額，且在清算前2 年間，債
    務人可處分所得扣除本身及應受其扶養人生活必要費用後總
    額，高於本次普通債權人之分配總額者，例外有不予免責之
    適用，應予不免責裁定，附此敘明。
　⒉經查，本件債務人透過人力仲介派遣至各建案工地從事粗工
    ，負責搬運水泥、拆模板等清潔搬運工作，每日工資1,200 
    元，每月大約可工作12至15天，每月收入大約16,000元等情
    ，業據債務人於清算聲請程序中具體釋明，並提出切結書為
    佐，經本院核與實務情況相符而認應為可採，嗣債務人表示
    近期因痛風症狀加劇，又因COVID-19疫苗副作用，身體狀況
    不佳，復因母親於110 年11月22日逝世，能去做臨時粗工之
    天數較以往減少等情，有藥袋說明、病歷資料、除戶戶籍謄
    本等在卷可稽，堪信債務人目前每月收入不足16,000元乙節
    ，應為可採；另債務人主張目前每月須支出租金4,600 元、
    伙食費7,200 元、交通費1,500 元、菸品3,450 元，業據債
    務人於聲請清算程序中，提出統一發票、電子發票證明聯等
    件，復於本件免責程序提出最新房屋租賃契約書為證，並已
    盡相當之釋明，且核較消債條例第64之2 條所定債務人必要
    生活費用數額節約，未逾一般人生活開銷之程度，應為可採
    。準此，債務人每月所得扣除必要生活費用後，已顯再無餘
    額可供清償，堪足採信。
  ⒊綜上，衡酌本件債務人收支狀況與消債條例第133 條所定「
    於清算程序開始後，債務人有薪資、執行業務所得或其他固
    定收入，扣除自己及依法應受其扶養者所必要生活費用之數
    額後仍有餘額」之情節顯有未合，則該條所定「普通債權人
    之分配總額是否低於債務人聲請清算前2 年間，可處分所得
    扣除自己及依法應受其扶養者所必要生活費用之數額」之要
    件，自無庸再予審酌，故債務人並無消債條例第133 條所定
    之不免責事由。
　㈢債務人是否具備消債條例第134 條不免責之事由：
　　依首開條文及說明所示，消債條例關於清算程序係以免責主
    義為原則，不免責為例外，倘債權人主張債務人有消債條例
    第134 條其餘各款所定不免責之情事，自應由債權人就債務
    人有合於上開各款要件之事實，舉證以實其說。查，本件債
    務人於聲請債務清理程序時，既已出具財產及收入狀況說明
    書、民事陳報狀等，說明其整體收支狀況，且經本院審核並
    無不實而裁定開始清算程序在案，復查無債務人於聲請清算
    前2 年至今有出入國境旅遊之紀錄，債權人雖請求依職權調
    查有無消債條例第134 條所定各款不免責事由等語，然債權
    人既未具體說明或提出相當事證以供稽核，自難遽認債務人
    有消債條例第134 條所定不應免責之情節存在，本件債務人
    不具消債條例第134 條所定不免責事由，堪可認定。
　㈣綜上，本件債務人經本院裁定開始清算程序，復為終結清算
    程序確定在案，既查無消債條例第133 條及第134 條各款所
    定不免責之事由，依法即應予免責。
四、依消債條例第132 條規定，裁定如主文。
中    華    民    國    111   年     4    月    11    日
                  民事第六庭　法　官  宋家瑋
上為正本係照原本作成。
如不服本裁定，應於裁定送達後10日內，以書狀向本院提出抗告
，並繳納抗告費新臺幣1,000元。
中    華    民    國    111   年     4    月    11    日
                              書記官  洪愷翎